臺灣臺北地方法院刑事判決
110年度簡上字第163號
上  訴  人  
即  被  告  程麗容



上列上訴人即被告因竊盜案件，不服本院中華民國110年8月9日
之110年度簡字第899號第一審刑事簡易判決(檢察官起訴案號：
臺灣臺北地方檢察署110年度偵字第8845號），提起上訴，本院
管轄之第二審合議庭判決如下：
    主  文
上訴駁回。
    理  由
按上訴期間為20日，自送達判決後起算；原審法院認為上訴不
  合法律上之程式或法律上不應准許或其上訴權已經喪失者，應
  以裁定駁回之，刑事訴訟法第349條前段及第362條前段分別定
  有明文。次按第二審法院認為上訴有第362條前段之情形者，
  應以判決駁回之；且得不經言詞辯論逕為判決，同法第367條
  前段及第372條亦有明定。又對於簡易判決上訴，依刑事訴訟
  法第455條之1第3項規定，準用前述上訴逾期而駁回之規定。
  因此，對於簡易判決倘逾20日之上訴期間而提起上訴，其上訴
  權已經喪失，若原審法院未以裁定駁回，第二審之地方法院合
  議庭得不經言詞辯論，逕以判決駁回之。
再按送達於應受送達人之住居所、事務所或營業所，不獲會晤
  應受送達人，亦無受領文書之同居人或受僱人時，得將文書寄
  存在送達地之自治或警察機關，並作送達通知書2份，1份黏貼
  於應受送達人住居所、事務所或營業所或其就業處所門首，另
  1份置在該送達處所信箱或其他適當位置，以為送達；寄存送
  達，自寄存之日起，經10日發生效力，民事訴訟法第138條第1
  項、第2項亦定有明文；又依刑事訴訟法第62條規定，於刑事
  訴訟準用之，至應受送達人何時領取或實際有無領取寄存之應
  送達文書，於送達之效力不生影響（最高法院107年度台上字
  第4076號裁判意旨參照）。又按上訴期間為10日，自送達判決
  後起算，但判決宣示後送達前之上訴，亦有效力，刑事訴訟法
  第349 條定有明文；前開上訴期間之起算，以合法送達判決為
  前提，如判決未合法送達，其上訴期間即無由起算；刑事訴訟
  法第59條規定之公示送達，係法律上視為已經送達，並非真實
  送達，為保障應受送達人權益，乃嚴其要件，即必先有不能依
  補充送達、寄存送達、留置送達或囑託送達等其他方法送達之
  情形，始得為公示送達，實務上第二審法院為確保合法傳喚被
  告，俾於無正當理由不到庭時，得依刑事訴訟法第371條規定
  ，不待其陳述，逕行判決，或有將審理期日傳票，按被告陳明
  之送達處所及戶籍地址，併為郵務送達及公示送達者，此就審
  判效能而言，固無不可，然併行郵務及公示送達時，如已合法
  補充送達、寄存送達或留置送達而生送達效力，即難謂仍合於
  公示送達之法定要件，應認法院為送達審理期日傳票併行之該
  次公示送達不生效力，自無從據此於嗣後送達判決正本時逕為
  公示送達，而仍應依一般送達規定，按被告向法院陳明之地址
  為送達，方為適法（最高法院106年度台抗字第746號裁判意旨
  參照）。
經查：
㈠本院於民國110年8月9日以110年度簡字第899號案件所為第一審
  簡易判決（下稱原審判決），以郵務送達方式，將之送至上訴
  人即被告程麗容（下稱被告）「臺北市中正區晉江街」之居所
  （地址詳卷），因送達之郵務人員未獲會晤本人，該處亦無受
  領文書之同居人或受僱人，遂於同年月17日寄存送達在臺北市
  政府警察局中正第二分局廈門街派出所等情，有本院送達證書
  附卷可稽（見本院109年度簡字第639號卷，下稱本院簡字卷，
  第31頁），被告方面則遲至同年10月7日方至該派出所領取。
  又原審法院為確保合法送達，除由書記官辦理郵務送達外，併
  於同年月11日辦理公示送達。亦即，其將原審判決及公告張貼
  在本院牌示處外，並於同年月12日公告在司法院網站等情，亦
  有原審公示送達裁定、公告、證書及司法院網站公告列印資料
  、本院111年1月20日公務電話紀錄可稽（見本院簡字卷第33頁
  至第40頁）。另本院於111年1月19日訊問被告時，其坦稱：其
  戶籍原設在新北市中和區德光路名下房屋內，前因借款未能償
  還而遭拍賣，故遭人遷至新北市中和戶政事務所，至「臺北市
  中正區晉江街」之居所，是其生意失敗而離開中和住處後，由
  朋友提供的落腳處，一直住到現在等語（見本院110年度簡上
  字第163號卷，下稱本院簡上卷，第44頁)。再佐以卷內資料，
  被告除均以「臺北市中正區晉江街」之址為居所外，見本院上
  開訊問庭期之傳票，亦向被告此一居所送達，且於110年11月1
  7日寄存送達在臺北市政府警察局中正第二分局廈門街派出所
  （見本院簡上卷第35頁），被告亦能獲知而前來開庭，且其於
  本院訊問時亦稱：其係於110年11月前往廈門街派出所領取上
  開傳票等語（見本院簡上卷第45頁）。
㈡承上，被告因故將原戶籍遷至新北市中和戶政事務所，至前開
  「臺北市中正區晉江街」處所，顯為其居所無訛，故原審將上
  開判決，先向該居所地送達，然因未獲會晤本人，該處亦無受
  領文書之同居人或受僱人，遂寄存送達在臺北市政府警察局中
  正第二分局廈門街派出所，且自當日起10日發生合法送達之效
  力。至原審併行之公示送達程序，則依上揭最高法院裁判意旨
  ，固不生送達之效，然無礙原寄存送達發生之效力，且不受被
  告於同年11月間親自前往上開派出所領取原審判決之影響。是
  以，被告對原審判決提出上訴期間末日應為同年9月15日，卻
  至同年10月13日始具狀向本院提起上訴等情，有刑事上訴狀上
  之收件戳章可憑（見本院簡上卷第7頁），足見被告提起本案
  上訴顯已逾越上訴期間，其上訴即屬違背法律上之程式，且無
  從補正，參照前述說明，爰不經言詞辯論，逕以判決駁回之。
㈢被告上訴指摘：其係依郵務送達通知書上所載：「‧‧‧‧‧‧於110
  年8月17日15時後『2個月』內持本通知書及下方附註所示證件前
  往領取  地址：臺北市○○區○○街00號（本院按：即臺北市政府
  警察局中正第二分局廈門街派出所）」云云。然此一註記「2
  個月內」期間，應僅為寄存送達機關保存上開判決書之期間，
  而與送達之法定期間無涉，此參以刑事訴訟法第62條準用民事
  訴訟法第138條第3項規定，即可自明，是被告執此爭執原審判
  決之送達效力，作為其上訴仍未逾期之依據，非無誤會。至檢
  察官於本院調查上訴程序合法性之中，基於維護被告權益，而
  以110年度蒞字第22374號補充理由書針對「原審郵務送達併行
  公示送達」及「原審寄存送達效力」等程序事項之合法性提出
  說明（見本院簡上卷第59頁至第60頁）。其中，本院認原審郵
  務送達不應併行公示送達部分之理由，已如前述，至原審寄存
  送達是否違誤之部分，酌以被告確以「臺北市中正區晉江街」
  之址為其居所無訛，除原審法院另依職務上所知，或被告有正
  當理由陳報並經准許遷址之情形外，原審法院於上開判決送達
  上，係以被告「臺北市中正區晉江街」之址為其居所而為之，
  顯無違誤，亦不因「被告之戶籍自107年9月18日起設在新北市
  中和戶政事務所」乙事，而受影響，基此，檢察官前開主張，
  同難遽採，併予敘明。
依刑事訴訟法第455條之1第3項、第367條前段、第372條，判
  決如主文。
中    華    民    國   111    年    4     月    29    日
                  刑事第六庭  審判長法  官  黃傅偉
                                    法  官  劉俊源
                                    法  官  洪翠芬  
上正本證明與原本無異。
不得上訴。
                                    書記官  林怡雯
中　　華　　民　　國　 111 　年　　 4　　 月　　29　　日